臺灣高等法院臺中分院刑事判決　　　　　　　　　九十一年度重上更(二)字第二號
　　上　訴　人　戊○○
　　即　被　告
　　　　　　　　己○○
　　共　　　同　楊大德
　　選任辯護人
　　上　訴　人　丁○○
　　即　被　告
　　指定辯護人　本院公設辯護人　甲○○
右上訴人等因偽造貨幣案件，不服臺灣南投地方法院八十四年度訴字第六八０號中華
民國八十五年九月五日第一審判決（起訴案號：臺灣南投地方法院檢察署八十四年度
偵字第四０八六、四二六九號），提起上訴，經判決後由最高法院第二次發回更審，
本院判決如左：
    主  文
原判決撤銷。
戊○○、丁○○、己○○共同連續行使偽造之通用紙幣，各處有期徒刑年貳月。如
附表編號(一)所示之物及被告等使用出去而未扣案之偽造新台幣仟元券捌拾張，均沒
收。
    事  實
緣己○○曾因收受廖棟柏交付偽造之新台幣（下同）千元券（紙幣）五張（己○○收
受該五張偽造千元券時不知情，嗣後發現係偽鈔已返還廖棟柏、廖棟柏已予撕毀丟棄
而不存），進而得知吳進成能取得偽造之新台幣千元券，竟與丁○○及曾於民國（下
同）八十三年間因犯竊盜罪經原審法院於八十三年六月二十九日判處有期徒刑八月，
緩刑三年，於同年七月二十八日確定，當時仍在緩刑中之戊○○，三人基於共同行使
偽造通用紙幣之概括犯意聯絡，由己○○出資八萬元，戊○○出資七萬元、丁○○出
資十五萬元，共集資三十萬元，推由己○○於八十四年十月十三日至台北市內湖區某
處向吳進成（檢察官通緝中）購得偽造之新台幣千元券一千一百張，面額計一百十萬
元後，交予丁○○集中保管共同使用，丁○○旋將其中八百張偽鈔裝成一包，寄放在
不知情其友人胡品超（業經檢察官不起訴處分確定）處，並分由丁○○駕駛自用小客
車搭載戊○○攜帶部分偽鈔於八十四年十月十四日晚上八、九時許，在南投縣名間鄉
○街上及同月十六日在南投縣集集鎮、水里鄉、信義鄉○地○路旁，分別持向開設檳
榔攤之辛○○（起訴書誤載為許宗傑）、乙○○、庚○○及其他不詳姓名者等多人，
己○○則於同月十六日帶五十張偽鈔，在南投縣竹山鎮、雲林縣斗六市及往嘉義之
縱貫公路旁，持向開設檳榔攤之不詳姓名者，以購買香煙、飲料、檳榔等物兌換找回
零鈔之方式，購物換回真鈔，而連續行使偽造之新台幣千元偽鈔，其間己○○曾將十
張明顯粗劣之偽鈔撕毀沿路丟棄。迨至同年十月十六日下午，丁○○、戊○○駕車沿
新中橫公路和社往水里方向行駛，沿途行使偽鈔購物換新鈔，於以一千元偽鈔一張向
乙○○購買香煙、檳榔，及以一千元偽鈔一張向庚○○購買香煙、檳榔後，始為警據
報查獲，計丁○○、戊○○等二人前後已使用八十一張偽鈔，己○○已使用五張偽鈔
（以上共使用八十六張，除被害人乙○○、許秀珠、辛○○各提出一張共三張扣案外
，另八十三張則未扣案），嗣警方並循線查獲己○○及先後在戊○○身上查扣尚未使
用之偽鈔二張，在南投縣南投市○○路三十之三號丁○○房間內查扣未使用之千元偽
鈔一百六十七張，在同市○○路○段六九九巷二十六弄四十四號己○○處查扣尚未使
用之千元偽鈔三十五張，及在同市○○路五一六巷一○三號胡品超父親空屋內查獲扣
押丁○○寄放尚未用在之千元偽鈔八百張，並查扣其三人等行使偽鈔犯罪所得之香煙
六十包，真鈔（行使偽鈔找回部分）三萬一千八百五十元（詳如附表所載）。案經南
投縣警察局信義分局及南投分局分別報請台灣南投地方法院檢察署檢察官偵查起訴。
      理  由
一、訊據上訴人即被告（以下簡稱為被告）丁○○、戊○○、己○○等三人對於右開
    犯罪均供認不諱（見本院更二卷第三十二頁至第三十五頁及第五十九頁至第六十
    七頁），核與被害人乙○○、庚○○及辛○○等三人供述之情節均相符，並有扣
    案如附表所示之千元偽鈔一千零七張、真鈔三萬一千八百五十元及香煙六十包等
    足稽。又扣案之上開千元偽鈔經鑑定人即台灣銀行之職員蔡文崇、張益綺等二人
    當庭鑑定結果，確屬偽鈔無訛，亦有筆錄足稽（見本院上訴卷第五十九頁）。另
    被告等三人將上開偽鈔持以購買香煙、飲料及檳榔等物品，顯已達於行使之程度
    甚明。是罪證明確，被告等三人之犯行均堪以認定。
二、核被告等三人所為係犯刑法第一百九十六條第一項之行使偽造通用紙幣罪。其等
    意圖供行使之用而收集上開偽鈔後，復持以行使，收集行為已為行使之高度行為
    吸收，不另論罪。至其三人共同集資購買偽鈔，交由丁○○保管共同使用，再分
    由二人或一人分散行使，行使偽鈔所得財物待以後分配，業據其三人供明在卷，
    其彼此間對於行使偽造之通用紙幣，具有犯意聯絡及行為分擔甚明，均為共同正
    犯。另其等先後多次行使偽造新台幣千元券購物換取真鈔之犯行，時間緊接，犯
    罪構成要件相同，顯係基於概括犯意反覆為之，為連續犯，均依法論以一罪並加
    重其刑。原審予以論罪科刑，固非無見，惟查本件未扣案之偽鈔中，有十張係明
    顯之粗劣品經被告己○○撕毀丟棄，業據被告己○○供明在卷（見本院更一卷第
    二十九頁），顯已滅失而不存在，原審就此部分亦予以宣告沒收，已有未合。次
    查行使偽造之通用紙幣，或意圖供行使之用而收集偽造之通用紙幣者，皆成立刑
    法第一百九十六條第一項之罪，足見行使偽造通用紙幣犯罪，與意圖供行使之用
    ，僅收集偽造之通用紙幣而尚未持以行使之犯罪，分屬不同之行為態樣，本件被
    告等兼有上開意圖供行使之用而收集之行為，與行使之行為，則各該行為間之法
    律關係如何，自應於判決內詳加詳明，方為適法，原判決未於理由內說明上開二
    行為間之法律關係，容有違誤。第查刑法第三十八條第一項第三款所稱因犯罪所
    得之物，依同法第三項前段之規定，以屬於犯人者為限，始得宣告沒收，若其所
    有權並不屬於犯人，則不在得宣告沒收之列；而行使偽造通用紙幣罪，本即含有
    詐欺之性質，因行使偽造通用紙幣而受騙之被害人，乃侵權行為之債權人，犯人
    因行使而詐得之財物，被害人依法得請求返還，以回復其損害，其所有權並不屬
    於犯人所有，自不得諭知沒收。本件查扣如附表編號(二)、(三)所示之「香煙」及「
    真鈔」雖係被告等三人因行使偽造通用紙幣購物換回所得之財物，但各該被害人
    依法仍得請求返還，其所有權尚非屬於被告等三人所有，原審竟認屬其三人所有
    ，並適用刑法第三十八條第一項第三款之規定予以宣告沒收，顯有適用法則不當
    之違法。再查被告等三人已行使之偽鈔究係多少張，原審未予明確審認，亦有可
    議。被告己○○及戊○○等二人上訴意旨檢附原審另案之判決為據指摘原判決量
    刑過重，請求依刑法第五十九條之規定減輕其刑，並請求對被告己○○為緩刑之
    宣告云云，惟各案情節不同，本件自不受原審另案判決之拘束，其二人之上訴並
    無可取。另被告丁○○上訴意旨指摘原判決量刑過重，亦無理由，但原判決既有
    上述可議之處，應由本院將原判決予以撤銷改判。爰審酌被告等三人犯罪之動機
    、目的、手段，對紙幣之流通及國家金融造成之危害，及犯後坦承犯行之態度等
    一切情狀，各量處如主文第二項所示之刑，以示懲儆。又扣案如附表編號(一)所示
    偽造新台幣千元券一千零七張，與被告等使用出去而未扣案之偽造新台幣千元券
    八十三張，並不能證明已滅失，均應依刑法第二百條之規定予以宣告沒收。至另
    十張偽造新台幣千元券係不良品，業經被告己○○毀棄，已不存在，已如前述，
    故不予宣告沒收。另附表編號(二)、(三)所示之真鈔及香煙固為被告等犯罪所得之物
    ，但被害人依法得請求返還，亦如前述，並非屬被告等三人所有，故不予宣告沒
    收，亦附此說明。
三、據上論斷，應依刑事訴訟法第三百六十九條第一項前段、第三百六十四條、第二
    百九十九條第一項前段，刑法第二十八條、第五十六條、第一百九十六條第一項
    、第二百條，罰金罰鍰提高標準條例第一條前段，判決如主文。
本案經檢察官丙○○到庭執行職務。
中      華      民      國      九十一      年    一    月    三十一    日
                                   臺灣高等法院臺中分院刑事第八庭
                                         審判長法  官  羅  得  村
                                               法  官  陳  毓  秀
                                               法  官  劉  榮  服
右正本證明與原本無異。
如不服本判決應於收受送達後十日內向本院提出上訴書狀，其未敘述上訴之理由者並
得於提起上訴後十日內向本院補提理由書（均須按他造當事人之人數附繕本）。
                                               書記官  陳  俞  豪
中      華      民      國    九十一     年      二       月     一     日
附錄論罪條文：
刑法第一百九十六條第一項
行使偽造、變造之通用貨幣、紙幣、銀行券或意圖供行使之用而收集或交付於人者，
處三年以上十年以下有期徒刑，得併科五千元以下罰金。
                                                                        Ｆ
附表：
┌──┬────────┬───────────────────────┐
│編號│物            品│數                                          量│
├──┼────────┼───────────────────────┤
│ (一) │偽造新台幣仟元券│一千零七張（其中三張係被告使用出去由被害人陳秀│
│    │                │珠、乙○○、辛○○提出，其餘未使用。）        │
├──┼────────┼───────────────────────┤
│ (二) │香煙            │六十包                                        │
├──┼────────┼───────────────────────┤
│ (三) │真鈔            │共新台幣三萬一千八百五十元                    │
└──┴────────┴───────────────────────┘
                                                                       Ｆ
